Inventaris van het archief van de Heren van Altena
Nationaal Archief, Den Haag
- Persoonlijke stukken, C.
  - Philips van Montmorency, graaf van Horne. 1540-1568, XV.
    - Stukken, gediend hebbende in een proces van Maximiliaan van Horne, heer van Gaasbeek, tegen Philips van Montmorency., 1520; 2 charters (getransfigeerd)
      - Procuratie, 1520 december 24, 59.2
        Oorspr. (Inv. no. 59.2). Met zegel van de oorkonder in rode was. Met transfix d.d. 1520 December 24 (zie no. 136).
      - Bevestiging procuratie, 1520 december 24, 59.1
        136 1520 December 24
        Schepenen van Hal bevestigen de inhoud van de brief d.d. 1520 December 24, waardoor deze gestoken is (zie no. 135).
        Le vingtquattriesme jour der mois de decembre en lan mil chincq cens et vingt.
        Oorspr. (Inv. no. 59.1). Met zegel der stad Hal in groene was.
    - Acte, verleend door stadhouder en leenmannen van Holland aan Johan Schellaert, rentmeester van Altena, waarbij de leenverheffing van Philips van Montmorency met de heerlijkheid Altena wordt uitgesteld tot na de exhibitie van zeker octrooi., 1540; 60; 1 charter
      (Reg.no. 149).
      149 1540 Devember 29
      Stadhouder en leenmannen van Hollant, voor wie Johan Schellaert, rentmeester van den lande van Althena, namens den heer van Monmorency, graaf van Hoerne, gekomen is met het verzoek om laatstgenoemde met de stad Woudrichem benevens het slot en het land van Althena te belenen op dezelfde voorwaarden, als waarop wijlen graaf Jan van Huerne deze leengoederen bij octrooi van de Keizer zou hebben verworven, stellen de leenverheffing uit tot de tijd, dat 's graven rentmeester hem het gemelde octrooi zal hebben getoond.
      Actum XXIXen in December XVc ende viertich.
      Oorspr. (Inv. no. 60). Met handtekening van C. Barthout.
    - Publicatie en approbatie van het testament van Johan, graaf van Horne, ten verzoeke van zijn weduwe, Anna van Egmond en haar zoon Philips van Montmorency. (afschrift)., 1541; 61; 1 deel
      (Reg.no. 148 en 151).
      148 1540 November 28
      "Johan, graaf tot Hoirne benoemt zijn stiefzoon Philips van Montmorenty tot universeel erfgenaam, latende aan Anna van Egmont, zijn echtgenote, het volledig vruchtgebruik zijner goederen, onder de ver plichting om, indien het voorgenomen huwelijk tussen haar zoon Philips van Montmorenty voornoemd en Walborch dochter van Wilhelm, graaf tot Nuevardt, tot stand komt, dit echtpaar bij zich in huis te nemen, of wel aan hen een jaargeld van 3000 Brabantse guldens uit te keren, en wijst voor het geval, dat meergenoemde stiefzoon zonder wettige nakomelingschap mocht komen te sterven, diens broeder Floris van Montmorency als erfopvolger aan, met de bepaling, dat, bijaldien laatstgenoemde kinderloos overlijdt, de door Johan van Hoirne na te laten goederen zullen vallen onder de huwelijksvoorwaarden van Philips van Montmorenty en Walborch van Nuevardt, een en ander behoudens het vruchtgebruik van Anna van Egmont. Voorts vermaakt de testator ondermeer legaten aan Willem, graaf tot Nuevardt en Walborch van Nuevardt, aan Margriete, zijn natuurlijke dochter, ""possessyt"" in het klooster der Hasseltse zusters te Luik, aan Johan, zijn bastaardzoon, en benoemt tot executeurs van zijn uiterste wil: Cornelis van Bergen, bisschop te Luydich, hertog van Bullioen, grave tot Loen, etc., Anna van Egmont voornoemd, Willem, graaf tot Nuevaert voornoemd, Johan de Waes, drossaard van Horn,en Willem van Edingen, rentmeester van Weerdt."
      In het jair der seligen geboorte onss Heeren duysent vijff hondert ende viertien, des dartienden indictiën, des acht ende twintichsten dages des maents Novembris.
      a. Geïnsereerd in de brief d.d. 1541 December 20 (zie no. 151).
      b. Geinsereerd in de brief d.d. 1574 Maart 5 (zie no.176).
      150 1541 October 21
      Philippus van Momorenzy, graaf van Hoorn, en Anna van Egmont, weduwe van Johan, graaf van Hoorn, verlenen ten overstaan van Egidius Mattei, keizerlijk apostolisch notaris te Luik, procuratie aan Johannes Salmon, Mr. Petrus Bosset, Johannes Fabri en Joachim Brigade om te procederen tot het verkrijgen van approbatie en publicatie van het testament van Johan, graaf van Hoorn voornoemd.
      Anno a nativitate eiusdem Domini millesimo quingentesimo quadragesimo primo, indictione decima quarta, mensis vero Octobris, die vicecima prima.
      Geïnsereerd in de brief d.d. 1541 December 20 (zie regest no. 151).
      151 1541 December 20
      De officiaal van Luik approbeert en publiceert ten verzoeke van Anna van Egmont, gravin-weduwe van Horn en Philippus de Momorenzy het testament van Johan, graaf van Horn (zie no. 148), na de echtheid daarvan door getuigen te hebben doen bevestigen en na behoorlijke oproeping van alle degenen, die het zouden wensen te betwisten.
      Datum anno a nativitate Domini millesimo quingentesimo quadragesimo primo, mensis Decembris, die vicecima.
      Afschrift op papier, gecollationneerd door W. Sluysken, griffier bij het Hof van Gelderlant. (Inv. no. 61).
    - Commissiebrief voor Philips van Montmorency, graaf van Horne, stadhouder van Gelderland, tot admiraal ter zee., 1559; 62; 1 charter
      (Reg.no. 165).
      165 1559 Augustus 9
      Philips, Koning van Castille, etc., verklaart Philips van Montmorency, graaf van Horne, ridder van het Gulden Vlies, stadhouder en kapitein-generaal van het hertogdom Gelre en het graafschap Zutphen te benoemen tot admiraal ter zee.
      Donne en nostre ville de Gand Le IXe Jour dacust Lan de grace mil cincq cens cincquante neuf, de nos regnes a scavoir des Espaignes Sicille etc. le quatriesme et de Naples te sixiesme.
      Oorspr. (Inv. no. 62). Met troonzegel en contrazegel van de oorkonder in rode was.
    - Akte waarbij Philips van Montmorency, graaf van Horne, verklaart dat de schulden van Anne van Croi zijn betaald., 1560 januari 13; 63A; 1 charter
      Latere aanwinst, herkomst onbekend. Was foutief gedateert (1559 mei 13)
    - Commissiebrief voor Philips van Montmorency, graaf van Horne, stadhouder van Gelderland, tot jagermeester van de Veluwe., 1560; 63; 1 charter
      (Reg.no. 169).
      169 (1561) Januari 2
      Philips, Koning van Castille, etc., bevestigt Philips van Montmorency, graaf tho Horne, zijn camerling, ridder in de orde van het Gulden Vlies, admiraal der Nederlanden, kapitein der archieren van zijn lijfwacht en stadhouder van het vorstendom Gelre en het graafschap Zutphen, in het ambt van jagermeester van de Veluwe.
      Gegeven in onse stadt Bruessele den tweeden dach January int jaer onses Heeren duysent vijfhondert tzestich, van onsen rijcken to weten van Spaengnen ende beyde Sicilien tzeste, ende van Naples tachtste.
      Oorspr. (Inv. no. 63). Met troonzegel en contrazegel van de oorkonder in rode was.
  - Joris van Hornes, graaf van Houtkercke. 1576, XVI.
    - Akte van belening door Philips II, koning van Spanje, van Joris van Hornes, graaf van Houtkercke etc., na de dood van Maarten van Horne, zijn vader, met het Land van Altena en de stad Woudricehm, 1576 december 24; 64A; 1 charter
      In dorso etiket "Gemeentearchief Schiedam, Charters Mathenesse, nr. 86."
  - Herman, graaf van Nieuwenaar en Meurs. 1577-1578, XVII.
    - Stukken betreffende een verzoek van Herman, graaf van Nieuwenaar en Meurs aan stadhouder een leenmannen van Holland, om met de heerlijkheid Altena te worden beleend., 1571; 64; 1 charter en 1 stuk
      (Reg.no. 174 en 175).
      174 feb-10
      Harman, graaf zu Nyvenaer en Morss, heer zu Bodtbur en Rodemach, erfhofmeester van het aartsbisdom Collen, en Rooms Koninklijke Raad, machtigt Friederich Boeymer, der rechten doctor, om de heerlijkheid. Althenae, welke krachtens het, testament van Johan, graaf van Horn ingevolge het overlijden van Philips en Floris van Montmorancy aan hem is vervallen, in leen te ontvangen en te verheergewaden.
      Gegeben Meintz den zehenten Februarii im dach unseres Hern Salich machers thausent funffhondert und ein und siebentzigh.
      a. Geïnsereerd in de brief d.d. 1571 Maart 1 (zie no. 175).
      b. Afschriften op papier (Inv.no. 64).
      175 1571 Maart 1
      Stadhouder en leenmannen van Hollant weigeren Frederik van Boyemer, doctor in de rechten, als gemachtigde van Harman, graaf zu Nyvenaer, etc., te belenen met het land en da hoge en lage heerlijkheid van Althenae, benevens de stad Woudrichem en het slot Althenae, op grond van het feit, dat de Koning deze heeft doen confisqueren en in handen van zijn stadhouder doen stellen.
      Actum in den Hage den eersten Martii anno XVc tseventich, stilo curie Hollandie.
      Oorspr. (Inv. no. 64). Met handtekening van de griffier der lenen C. Oem.
  - Walburga, gravin van Nieuwenaar en Meurs. 1578-1590, XVIII.
    - Acten betreffende de nalatenschap van Johan, graaf van Horne en die van Philips van Montmorency. (notariële transsumpten)., 1574; 65; 1 katern
      (Reg.no's 147, 148, 159, 173, 176 en 177).
      147 1540 October 26
      Karel, Romischer Keizer, etc., gezeten in zijn Raad, verleent Jan, graaf van Hoerne octrooi om over al zijn goederen, heerlijkheden, etc., die hij van de Keizer of diens vazallen houdt, bij uiterste wil te beschikken.
      Gegeven in onse stad van Bruissell den XXVIsten dag Octobris int jaer onses Heeren dhuisent vijff honderttvertig, van onsen Keiserrijck deen ende twintigste ende van onsen rijcke van Castiliën ende anderen tvijff ende twintigste.
      Geïnsereerd in de brief d.d. 1574 Maart 24 (zie regest no. 177).
      159 1546 Januari 22
      "Philips van Montmorency, graaf toe Hoern, heer toe Altena, vrijheer tot Neivelle, en Walburg, dochter van Wilhelm. graaf toe Nuenar, komen als aanstaande echtgenoten overeen, dat Philips zijnerzijds al zijn patrimoniële goederen hem door de dood van zijn vader aanbestorven, zomede die, welke hij na het overlijden zijner grootmoeder Maria van Horne of anderszins mocht erven, met inbegrip van het graafschap Horne en de heerlijkheden Weerdt, Altena, Corterseum, Bucholt en Bruegell zal inbrengen, en dat Walburg harerzijds de lijfrente van 500 Carolus guldens haar door Johan van Hoerne zaliger gelegateerd, inbrengen zal; voorts, dat Walburg, ingeval Philips vóór haar komt te sterven, een lijftocht van 2000 guldens 's jaars zal genieten behalve de reeds genoemde 500 Carolus guldens en bovendien nog een rente van 500 guldens 's jaars, die haar door Anna van Egmondt, Philips moeder, uit goede vriendschap wordt geschonken, een en ander onder bepaling, dat, indien zowel Philips als zijn broeder Floris van Montmorency zonder nakomelingschap mochten komen te sterven, het graafschap Hoern, de heerlijkheid Weerdt en de dorpen Bouckholt en Bruegell aan den huize Nuenar zullen vervallen."
      Int jaer onses Heeren dhuisent viiff hondert sessendvertig, den tweendetwintigsten Januarius.
      Geïnsereerd in de brief d.d. 1574 Maart 5 (zie regest no. 176).
      173 1566 Augustus 17
      Philips van Montmorancy, graaf van Hoern, vrijheer zu Nevell, heer zu Weerdt, Althenae, Corterssum, Bucholt en Bruegell, ridder van het Gulden Vlies en admiraal der Nederlanden, legt aan zijn erfgenamen de verplichting op om de 6000 Brabantse guldens welke deels voor zijn stiefvader Johan van Huerne, deels door zijn moeder Anna van Egmondt en deels bij zeker testament door hem zelve aan zijn echtgenote Walburg van Nuenar, gravin zu Hoerne, zijn vermaakt, uit te keren uit de revenuen der heerlijkheid Althenae en vermaakt daarenboven aan zijn echtgenote alle sieraden en lijnwaad, welke zij bezit, benevens een gedeelte van het zilverwerk en huisraad, tot de meubilering van 4 kamers.
      Geschehen zu Weerdt auff unserem Schloss ... den siebenzehendsten Augusti anno dhausent vunffhundert sechtzich und sechs.
      176 1574 Maart 5
      De officiaal van de aartsbisschop van Keulen geeft ten verzoeke van Anna van Egmondt, gravin-weduwe van Hoern en Adolphus, graaf van Nuenar en Limburgh, heer tot Alpen, Hackenbroech, Helpenstein, etc., baron tot Lennep, etc., transsumpt van de brieven d.d. 1540 Nov. 28 (zie no. 148) en 1546 Januari 22 (zie no. 159).
      Sub anno Domini millesimo quin gentesimo septua gesimo quarto, indictione secunda, die quidem Veneris quinta, mensis Martii.
      Oorspr. (Inv. no. 65). Het zegel van de oorkonder verloren.
      Op hetzelfde stuk de brief d.d. 1574 Maart 24 (zie no. 177).
      177 1574 Maart 24
      De officiaal van de aartsbisschop van Keulen geeft ten verzoeke van Wernherus Schenck, der rechten doctor, als gemachtigde van Adolphus, graaf van Nuenar en Limburgh, heer tot Alpen, Hackenbroech en Helpenstein, barch tot Lennep, etc., trahssumpt van de brieven d.d. 1540 Oct. 26 (zie no. 147) en 1566 Aug.ustus 17 (zie no. 173).
      Sub anno Domini millesimo quingentesimo septuagesimo quarto, indictione secunda, die quidem Mercurii vigesima quarta, mensis Martii.
      Oorspr. (Inv. no. 65). Het zegel van de oorkonder verloren. Op hetzelfde stuk de brief d.d. 1574 Maart 5 (zie no. 176).
    - Rekest van Adolf, graaf van Nieuwenaar en Limburg, als man en gemachtigde van Walburga, gravin van Nieuwenaar en Meurs, aan de Grote Raad te Mechelen tot voorziening tegen zekere eis van Eleonora van Montmorency, douairière van Hoogstraten., 1577; 66; 1 stuk
    - Stukken betreffende een proces, gevoerd voor het Hof van Holland door Eleonora van Montmorency, douairière van Hoogstraten, tegen Adolf, graaf van Nieuwenaar en Limburg, nomine uxotis, wegens beweerde aanspraken op de heerlijkheid Altena., 1582; 67; 1 omslag
- Stukken betreffende het beheer der rechten en bezittingen, D.
  - Algemeen, I.
    - Registers van lenen en buitenlenen, a.
      - "Tafel van Leen van Althena No 1 ofte het boeck met de Gespen. Cas Q", opgemaakt tussen 1520 en 1525 en bijgehouden tot 1567., 1333-1567; 68; 1 deel
        De oudste, hier opgenomen oorkonde dateert van 1333.
      - Leenregister, getiteld "Statuten en Privilegien vant Land van Altena en Woudrigem No 2. Cas Q", opgemaakt circa 1542 en bijgehouden tot 1563., 1520-1563; 69; 1 deel
        De oudste, hier opgenomen oorkonde dateert van 1520. Enige acten zijn echter eerst in 1646 geregistreerd. Het titelblad en de eerste bladzijde wijzen op een aanvankelijke andere bestemming van hat register.
      - "Register B. Albo Althena No III. 1555-1558. Cas Q", bijgehouden tot 1587., 70; 1 deel
      - Register, getiteld "Altena No. 4. Cas Q", opgemaakt circa 1543. Met aantekeningen van latere datum., 71; 1 deel
        Inhoud: fol. 1-40: Register van leenmannen der heerlijkheid Altena. fol. 41-93: "Inventaris van de percelen van Leenen, die gehouden worden van den huyse ende heerlicheyt van Altena, gestelt in zekere quartieren nae uytwijsen het oudt Leen Register der voirseide Leenen". fol. 94: Eed voor leenmannen van Altena. fol. 96: Tarief der "hofrechten".
    - Rekeningen der rentmeesters, b.
      - Rekening van Cornelis van Rijswijck. Afgehoord 1557., 1556-1557; 72; 1 deel
      - Rekening van Derick Roeders. Afgehoord 1567., 1565-1566; 73; 1 deel
  - Rechten en bezittingen in den lande van Altena, II.
    - Aankomsttitels van huizen en landerijen, a.
      - Almkerk, aa.
        - Opdracht van de manschap van een huis en erf met 8 hont land, gelegen te Uithoven in het gerecht van Almkerk., 1520; 74; 1 charter
          (Reg.no. 134).
          Korteweg p.435-436 nr. 372
          134 1520 Juli 26
          Gielis Schellaertz, stadhouder der lenen, en leenmannen van Althenae oorkonden, dat jonkvrouwe Geertruyt van Amerongen van Wielesteyn, weduwe van Anthonis van Wijfvliet, de manschap over een huis en erf met 8 hont land, gelegen te Uythoven in het gerecht van Almkerck, dat Tys van Muylwiick zaliger van haar ten leen placht te houden, aan de graaf van Huerne, heer tot Althenae heeft overgedragen.
          Op den ses ende twintichsten dach der maen van Julio anno XV hondert ende twintich.
          Oorspr. (Inv. no. 74).Met zegels van Aert van Weyborch en Meester Adriaen in groene was.
      - Babiloniënbroek, bb.
        - Acte, waarbij Jacob, graaf van Horne 38 morgen land overdraagt aan Mr. Franciscus Cobel onder beding van wederinkoop. 1499. Met latere transportacten d.d. 1507., 1512 en 1519; 75.1 - 75.3; 4 charters (getransfigureerd)
          (Reg.no's 108, 117, 122 en 132).
          1499. Korteweg p.425-428 nr. 357
          Blijkens aantekening op de rugzijde der oorspronkelijke acte zijn deze brieven in 1526 gelost.
          - transfix, 75.1
            108 1499 Maart 7
            Rechter en heemraden van Babiloniënbroeck oorkonden, dat Jacob, graaf tot Huerne, heer tot Althenae, Corterschem, Cranendonck, etc., 38 morgen land, gelegen te Babiloniënbroeck in vrije eigendom aan Mr. Franciscus Cobel heeft opgedragen, onder het beding, dat hij en zijn erfgenamen deze landerijen ten allen tijde zullen mogen lossen met 336 Rijnse guldens, 16 stuivers.
            Ghegeven int jaer ons Heeren dusent vierhondert neghen ende tnegentich op den zevenden dach van Merte.
            Oorspr. (Inv. no. 75.1). Met zegels van Adriaen van de Weteringe, Henric Pauwelszoon en Jacob Aertszoon in groene was.
            Met transfix d.d. 1507 Juni 6 (zie no. 117).
            "Op de rugzijde van de brief staat geschreven: ""Dese brieff heeft mijn genaden, graven van Hoern, gelost van Mr. Aert Bueckeler in precensie van scepen, te weten Aert van Weyborch, Aert Janszoon die Graeff, ende Florijs Hermanszoon. Actum den XVIIsten dach in Julio anno XVc ende XXVI."""
          - transfix, 75.2
            117 1507 Juni 6
            Philippus van Spangen, ridder, en Mr. Geryt van der Myde, raadslieden in den Hove van Hollant, verlenen Dirck van Ryswijck akte van vrijwillige condemnatie voor Mr. Francoys Cobel wegens de verkoop van 38 morgen land, omschreven in de brief d.d. 1499 Maart 7, waardoor deze gestoken is (zie no. 108).
            Gedaen in den Hage ... upten VIde dach in Junio, anno XVc ende zeven.
            Oorspr. (Inv. no. 75.2). Met zegel van het Hof in rode was, geschonden. Met transfix d.d. 1512 Juli 21 (zie no. 122).
          - transfix, 75.3
            122 1512 Juli 21
            President en raadslieden van den Hove van Hollant verlenen Mr. Frans Cobel akte van vrijwillige condemnatie wegens de verkoop van 38 morgen land, gelegen in Babiloniënbroec, benevens de brief d.d. 1507 Juni 6 cum annexis, waardoor deze is gestoken (zie no. 117), aan Mr Aernt Bueckelaer, zijnde de koopsom voldaan door middel van een akte van vrijwillige condemnatie, op heden door Mr. Aernt voornoemd verkregen, en gesteld op een jaarlijkse rente van 21 Rijnse guldens, 7 stuivers, te lossen met 336 Rijnse guldens 17 stuivers.
            Gedaen in den Hage ... den XXI dach van Julio int .jair duysent vijf hondert ende twaelff.
            Oorspr. (Inv. no. 75.3). Met zegel van het Hof in rode was. Met transfix d.d. 1519 September 13 (zie no. 132).
          - transfix, 75.4
            132 1519 September 13
            Schepenen van Woudrichem oorkonden, dat Mr. Aert Bueckeler 38 morgen land, gelegen te Babiloniënbroeck, benevens de brief d.d. 1512 Juli 21 cum annexis, waardoor deze gestoken is (zie no. 122), aan Mr. Anraedt die Veer en Willem Goudt heeft overgedragen.
            Ghegeven int jaer ons Heren viiffthien hondert ende neghen thien op den derthienden dach in Septembrii.
            Oorspr. (Inv. no. 75.4). Met zegels van Adriaan Dircksz. van Dockenbeeck en Heynrick Godtconincx in groene was.
      - Emmikhoven, cc.
        - Onderhandse verkoopacte der hofstad Couwenhoven. Met oudere leenbrieven d.d. 1469, 1475 en (1514), benevens vrijwaringsacte d.d. 1544., 1542; 76, 76.1 - 76.3; 3 charters en 3 stukken
          (Reg.no's 89, 92, 123, 154, 155 en 157).
          1542 K 457 nr. 386 1544
          K 459-461 nr. 389
          - Leenbrief, 1469, 76.1
            89 1469 Juli 3
            Aernt, heer tot Zevenbergen, Noirdeloes en Nycoep, verklaart Wouter van Oudheusden met 36 morgen land benevens een hofstad, gelegen tot Couwenhoven, verleid te hebben.
            Int jaer ons Heeren dusent vierhondert negene ende tsestich, drie daghe in Julio.
            Oorspr. (Inv. no. 76.1). Met zegel van de oorkonder in rode was. Met transfix d.d. 1475 October 16 (zie no. 92).
          - Bevestiging van leenbrief, 1475, 76.2
            92 1475 October 16
            Jacob, graaf tot Heurne, heer tot Althena, Corterschem, Cranendonck, etc., bevestigt de brief d.d. 1469 Juli 3, waardoor deze gestoken is (zie no. 89).
            Den zestienden dach van October in den jare ons Heeren dusent vierhondert vijff ende tzeventich.
            Oorspr. (Inv. no. 76.2). Met zegel van de oorkonder in rode was, zwaar geschonden. Gehecht aan de brieven d.d. 1469 juli 3 (zie no. 89) en 1544 Juli 173 (zie no. 157).
          - 1544, 76.3
            157 1544 Juli 13
            Schepenen van Woudrichem oorkonden, dat Goetschalck van Authuesden aan Anna van Egmondt, gravin tot Hoorn, vrouwe van den lande van Althenae al zijn originele leenbrieven betreffende het goed Cauwenhoven onder Emmechoven, hetwelk door hem aan de gravin verkocht is, heeft overgedragen onder belofte haar te vrijwaren tegen alle aanspraken, die de heer van Zevenbergen op gemeld goed mocht doen gelden.
            Gegeven int iaer ons Heeren duysent viiff hondert vier ende veertich den darthienden dach Julio.
            Oorspr. (Inv. no. 76.3). Met zegels van Cornelis Robijnszoon en Thonis Janszoon in groene was.
            Met aangehechte charters d.d. 1469 Juli 3 (zie no. 89), 1475 oktober 16 (no. 92) e
          - Overige stukken, 76
            123 (1514) Januari 6
            Maximiliaen van Berghen en tot Zevenberghen, etc., beleent Jan van Outheusden met de hofstede Cauwenhoven en 36 morgen land daartoe behorende, welke hem doer het overlijden van zijn vader aanbestorven zijn.
            Den VIen in Januario anno etcetera XIIIo stile van Brabant.
            Oorspr. op papier (Inv. no. 76.3). Met handtekening van Maximiliaen van Berghen, [Gehecht aan de brieven d.d. 1475 October 16 (zie regest no. 92) en 1544 Juli 13 (zie regest no. 157) DEZE MEDEDELING LIJKT NIET JUIST].
            154 1542 September 23
            Gootschalck van Authuesden, handelende voor zich zelf en als voogd der minderjarige kinderen zijns broeders, verklaart de hofstad Couwenhoven met 36 morgen land, gelegen buitendijks onder Emmechoven, dewelke een leen is van den huize van Zevenbergen, aan Anna van Egmondt, gravin tot Hoorn, vrouwe tot Althenae, etc., verkocht te hebben en belooft, aangezien hij zomin als zijn vader met dit leen verheven is geworden, om, in geval de bisschop van Ludick, heer tot Zevenbergen, van de vrouwe tot Althenae heergewaden mocht eisen, deze ten hare behoeve te betalen.
            Op huyden den XXIIIen dach van September anno XVc ende twee ende veerticht.
            Oorspr. op papier (Inv. no. 76). Met handtekening van Gootschalck van Authuesden.
            155 1542 September 23
            Godscalc van Oudthuesden bekent deugdelijk betaald te zijn voor alle achterstallige schulden, welke de vrouwe van Altena hem schuldig was, en verleent daarvoor kwijting.
            Actum den XXIIIen in September anno XVc tweeënveertich.
            Oorspr. op papier (Inv. no. 76). Met handtekening van G. van Oudthuesden.
      - Giessen, dd.
        - Verklaring der plaatselijke overheid van Woudrichem, dat het huis te Giessen aan Gerard van Horne was komen te vervallen., (1306); 77; 1 charter
          (Reg.no. 8).
          Korteweg p.24 nr. 37
          8 (1306 Januari 29)